# 合并报表

提问人：asdlinlvhe 时间：2022-03-07 01:01:55
最终控制人A，下述所有股权转让均以原股东实缴金额作价，没有转让时公允价值。
合并主体：甲公司（做 2018 、 2019 、 2020 三年合并报表）,2018年 12 月成立，控股股东为A（占股权比例73%）， 2021 年 11 月，股权转让后，A（占股权比例20%）和A控股的乙公司（占股权比例50%）共同控股。
乙公司成立于 2013 年 3 月， 2021 年 1 月 25 日A通过收购股份变为控股股东， 2021 年 12 月股权转让后，甲公司（占股权比例100%）。
丙公司成立于 2017 年 12 月，由A弟弟B控股（因A不方便做股东，以B的名义做工商登记，注册资金缴款人是A）； 2018 年 12 月工商变更，控股股东由B变更为A，同月，又进行股权转让，甲公司成为控股股东， 2021 年 7 月股权变更后，甲公司（占股权比例80%）。
丁公司成立于 2014 年 4 月， 2017 年 7 月乙公司购入股权后控股（交易双方没有关联关系）， 2021 年 9 月，股权转让后乙公司（占股比例69%），甲公司（占股比例7%）。
问题：1. 怎样理解同一控制合并前后受同一主体或个人控制 1 年以上规定，A对乙公司、丁公司开始控制时间 2021 年 1 月 25 日，对丙公司开始控制时间 2018 年 12 月，能按同一控制合并吗？如果不能按同一控制合并，没有公允价值（现在没办法补评估报告），有什么变通办法吗？
2.如果按同一控制合并，乙公司、丁公司纳入合并报表的时间是 2021 年 2 月 1 日，丙公司纳入合并报表的时间是 2019 年 1 月 1 日，对吗？

回答人：chenyiwei
1 、不应机械理解“前后各一年”，关键是：整个合并交易是否系由各方共同的母公司主导实施的，以及在交易前（或者交易后）各方是否稳定处于该最终控制方的控制下，且该控制在可预见的未来预计不会改变。
2 、是。

提问人：asdlinlvhe 时间：2022-03-16 20:12:16
老师，同一控制企业合并，合并日母公司没有资本公积-资本溢价，被合并企业留存收益没有恢复，合并日后，母公司有了资本公积-资本溢价，是否可以恢复尚未恢复的留存收益

回答人：chenyiwei
首先，在合并报表层面，应确保被合并方留存收益中归属合并方份额的全额恢复（即使这样会导致合并报表层面的资本公积出现负数），这样也就不存在主帖中的问题了。
如果主帖中的问题不便于进行前期差错更正的，则在目前有了足够多的资本公积以后，应将前期未恢复的被合并方留存收益份额予以恢复。

提问人：asdlinlvhe 时间：2022-03-16 22:21:00
老师：同一控制下企业合并，用于恢复被合并方留存收益的资本公积-资本溢价，是指合并方全部的资本公积-资本溢价，还是仅指本次合并形成的资本公积-资本溢价？

回答人：chenyiwei
是指合并报表层面的全部“资本公积——资本溢价或股本溢价”。但在实际操作中，还是建议尽可能优先保证被合并方留存收益和其他综合收益归母份额的全部恢复，即使这样做会导致合并报表层面资本公积出现负数。

提问人：sangjl 时间：2022-06-21 19:43:26
甲公司股权结构为A公司持股36%，B公司持股34%，C公司持股30%。A、B公司各持有C公司50%的股权。甲公司章程中规定董事会 7 人，A、B、C公司各派 2 名董事，另有一名职工董事；其中董事长有A公司推荐，副董事长由B公司推荐。C公司董事会 6 人，A、B公司各派 3 名董事。甲公司董事会会议应当由五人或五人以上的董事出席方可举行。因故不能参加董事会的董事可委托代理人参加。每名董事有一票表决权。董事会对所议事项做出的决定应由董事会全体董事三分之二以上通过方为有效。甲公司主营业务与A公司基本一致，B公司参股目的是为其提供稳定的原材料。甲公司由于失去外部融资能力，全部依赖A公司提供资金支持，A公司承担其生产经营、安全稳定、对外融资等责任。
请问：A公司是否应该将甲公司纳入合并范围？

回答人：chenyiwei
单纯从股权比例和表决权来看，A、B均无明显优势，应属于共同控制。但从“甲公司主营业务与A公司基本一致，B公司参股目的是为其提供稳定的原材料。甲公司由于失去外部融资能力，全部依赖A公司提供资金支持，A公司承担其生产经营、安全稳定、对外融资等责任”来看，A可能是具有对甲公司控制权的。建议注意获取有关A对C的财务、经营等相关活动事项能够实质实施主导权的事实证据。特别是：甲公司的产品是否均销售给B？销售给B的产品售价如何确定？
如果B对于从甲公司的采购量、采购价格有较大话语权，则A对甲公司具有控制权的可能性较小。

提问人：wx_6350ea59a377 时间：2022-10-20 15:47:51
A持有合并范围的控股子公司B50%的股权，B的实收资本为 12990 万元，当时出资时以货币资金出资 6790 万元，所以做的时候是
借：长期股权投资 6790 万元 贷：银行存款 6790 万元
2022 年 9 月 22 日，A以市场挂牌价 3000 万元购置控股公司B剩余50%，另外一个股东为C，这个时候作为A做
借：长期股权投资 3000 万元 贷：银行存款 3000 万元
问题：在合并日，合并报表怎么做？
答：因为此前为控股子公司，一直都是合并范围内的子公司
所以，在此时做合并的时候，是否应先把长投恢复
1.借：长期股权投资 3790 万元 贷：投资收益 3790 万元
2.这回为全资子公司
确认本期损益： 借：长期股权投资-损益调整 贷：投资收益
确认以前年度损益：借：长期股权投资-损益调整 贷：年初未分配利润
抵消本金：借：实收资本 12990 万元
未分配利润
贷：长期股权投资-本金 12990 万元
长期股权投资-损益调整
抵消损益：借：投资收益
贷：未分配利润
年初未分配利润

回答人：chenyiwei
因为此前为控股子公司，一直都是合并范围内的子公司。此次就按照收购少数股权处理即可。最终体现的合并结果应当是将此次收购少数股权的对价款 3000 万元与对应被收购少数股权的账面价值之间的差额调整合并报表层面的资本公积。你编制的抵销分录中没有出现资本公积或者直接调整的其他权益项目，因此很可能是有问题的，请注意核对。